臺灣基隆地方法院民事判決
109年度訴字第639號
原      告  李佳瀅  

訴訟代理人  李萬得  


被      告  李萬和  



上列當事人間返還買賣價金事件，本院於民國110年4月22日言詞
辯論終結，判決如下：
    主  文
被告應給付原告新臺幣貳佰柒拾萬元，及自民國一百一十年二月
七日起至清償日止，按年息百分之五計算之利息。
訴訟費用由被告負擔。
本判決於原告以新臺幣玖拾萬元為被告供擔保後，得假執行。
    事實及理由
壹、程序事項：
一、按訴狀送達後，原告不得將原訴變更或追加他訴，但擴張或
    減縮應受判決事項之聲明者、不甚礙被告之防禦及訴訟之終
    結者，不在此限，民事訴訟法第255條第1 項第3 款、第7款
    定有明文。不變更訴訟標的，而補充或更正事實上或法律上
    之陳述者，非為訴之變更或追加，同法第256條亦有明文。
    經查，本件原告起訴時原以「李萬得」為原告，並聲明請求
    ：「(一)解除與被告簽訂之房屋買賣契約。被告應連帶返還
    原告房屋價款新臺幣（下同）270萬元，及房屋買賣總價百
    分之10之違約金27萬元。(二)訴訟費用由被告連帶負擔。(
    三)被告…房屋售予第三人，取得之價款270萬元拒不返還…本
    案如受有利判決，請准宣告假執行」（頁11）。嗣經本院於
    民國110年1月21日言詞辯論期日曉諭本件當事人適格、法律
    關係後，原告乃變更本件原告姓名為「李佳瀅」，並陳明將
    上開訴之聲明（一）之「解除與被告簽訂之房屋買賣契約」
    移至「事實理由欄位」，並當庭表示以該次筆錄之送達翌日
    作為解除買賣契約之意思表示暨利息起算日；聲明（二）「
    連帶」2字刪除；聲明（三）特定為「願供擔保，請准宣告
    假執行」。亦即，原告將訴之聲明變更為：被告應給付原告
    270萬元，及自110年1月21日言詞辯論筆錄送達翌日起至清
    償日止，按年息5%計算之利息。訴訟費用由被告負擔。願供
    擔保，請准宣告假執行（頁87至88）。原告上開所為，或屬
    減縮應受判決事項之聲明，或不甚礙被告之防禦及訴訟之終
    結，或屬更正及補充事實及法律上陳述，揆諸上開規定，均
    應予准許。
二、被告經合法通知，無正當理由未於言詞辯論期日到場，核無
    民事訴訟法第386條所列各款情形，爰依原告聲請，由其一
    造辯論而為判決。
貳、實體事項：
一、原告主張：被告與原告係叔姪關係。兩造前於102年7月23日
    訂定「合同書」，約定由被告將其所有門牌基隆市○○區○○路
    000巷00號1樓房屋（即坐落基隆市○○區○○段0000○號建物；
    下稱系爭房屋）售予原告，買賣價金為270萬元（含頭期款2
    10萬元、尾款60萬元），俟被告辦理系爭房屋過戶登記，原
    告應同時支付尾款（下稱系爭契約）。詎被告已如數收訖系
    爭房屋之全額價金，卻拒絕將系爭房屋移轉所有權登記予原
    告，甚將系爭房屋售予第三人，迄未返還270萬元價金，經
    原告多次催索，均未獲置理。為此，爰依民法債務不履行之
    契約解除回復原狀請求權、損害賠償請求權等提起本件訴訟
    ，復以鈞院110年1月21日言詞辯論筆錄之送達作為解除系爭
    契約之意思表示，併請求被告返還已給付之價金270萬元，
    並聲明：被告應給付原告270萬元，及自鈞院110年1月21日
    言詞辯論筆錄送達翌日起至清償日止，按年息5%計算之利息
    。願供擔保，請准宣告假執行。
二、被告未於本院言詞辯論期日到場，亦未提出書狀作何答辯或
    聲明。
三、本院之判斷：
(一)原告主張之事實，業據提出與陳述相符之系爭契約、郵政跨
    行匯款申請書等件為憑（頁73、77），並經本院職權查詢系
    爭房屋之建物登記資料、異動索引查詢資料在卷可稽（頁49
    至51）。足徵原告業於102年7月29日匯款尾款60萬元至被告
    所有第一銀行士林分行之帳戶，而系爭契約書面亦確有被告
    親自書立「尾款已收訖 李萬和」等字樣屬實；且系爭房屋
    復於108年12月16日經被告以買賣為原因，移轉登記於訴外
    人王麗美所有無誤。又，被告經合法通知（按：訴訟文書寄
    存被告居所，經本人親自收受；頁97），於言詞辯論期日不
    到場，亦未提出書狀爭執，依民事訴訟法第280 條第3 項前
    段準用同條第1 項規定，視同自認，堪信原告之主張為真實
    。
(二)按稱買賣者，謂當事人約定一方移轉財產權於他方，他方支
    付價金之契約；物之出賣人，負交付其物於買受人，並使其
    取得該物所有權之義務，為民法第345 條第1 項、第348 條
    第1 項所明定。次按因可歸責於債務人之事由，致給付不能
    者，債權人得請求賠償損害。債權人於有第226條之情形時
    ，得解除其契約。民法第226 條第1 項、第256 條分別定有
    明文。又契約解除時，當事人雙方回復原狀之義務，除法律
    另有規定或契約另有訂定外，依左列之規定：由他方所受領
    之給付物，應返還之，民法第259 條第1 款亦定有明文。查
    本件原告向被告購買系爭房屋，已支付全額價金，依系爭契
    約約定所示，被告即應於原告支付尾款時，同時將系爭房屋
    之所有權移轉登記予原告，惟被告未依約履行，反適將系爭
    房屋移轉於王美麗所有等情，業經本院認定如前，揆諸前揭
    規定，本件有因可歸責於被告之事由，致給付不能，故原告
    依民法第256 條規定，提起本件訴訟並以本院110年1月21日
    言詞辯論筆錄之送達作為契約解除之意思表示，自屬有據。
    又兩造間買賣契約既經原告合法解除，原告依據契約解除回
    復原狀所生之請求權，請求被告返還已受領之買賣價金270
    萬元，及自本院110年1月21日言詞辯論筆錄送達翌日即110
    年2月7日（頁97）起算之遲延利息，自屬有據。從而，原告
    請求被告給付270萬元，及自110年2月7日起至清償日止，按
    年息5%計算之利息，為有理由，應予准許。
四、綜上所述，原告本於契約解除回復原狀請求權，請求被告給
    付270萬元，及自110年2月7 日起至清償日止，按年息5%計
    算之利息，為有理由，應予准許。又原告陳明願供擔保，聲
    請宣告假執行，核無不合，爰酌定相當擔保金額准許之。
五、本件事證已臻明確，兩造其餘攻擊防禦方法及證據，經本院
    審酌後，核與判決之結果不生影響，爰不逐一論列，併此敘
    明。　　
六、據上論結，原告之訴為有理由，依民事訴訟法第385 條第1
    項前段、第78條、第390 條第2 項規定，判決如主文。
中　　華　　民　　國　　110 　年　　5 　　月　　6 　　日
                  民事庭法  官  曹庭毓
以上正本係照原本作成。
對於本件判決如有不服，應於收受送達後20日內向本院提出上訴
書狀，敘述上訴之理由，上訴於臺灣高等法院，並按他造當事人
之人數附具繕本。如委任律師提起上訴者，應一併繳納上訴審裁
判費。
中　　華　　民　　國　　110 　年　　5 　　月　　6 　　日
                        書記官  黃婉晴